【裁判字號】    92,聲判,6
【裁判日期】    920502
【裁判案由】    聲請交付審判
【裁判全文】
臺灣高雄地方法院刑事裁定                            九十二年度聲判字第六號
    聲  請  人
    即告訴  人  甲○○
    代  理  人  唐治民
                蔡祥銘
    被      告  丁○○
    被      告  戊○○
    被      告  己○○
    被      告  丙○○
    被      告  乙○○
右列聲請人因告訴被告等侵占案件，不服臺灣高等法院高雄分院檢察署九十一年度上
聲議字第八五三號駁回再議之處分（原不起訴處分案號：臺灣高雄地方法院檢察署九
十一年度偵字第二四六二○號），聲請交付審判，本院裁定如左：
    主  文
聲請駁回。
    理  由
一、聲請交付審判意旨略以：(1)按民法第七百六十一條所規定「交付」態樣有現實交
    付、簡易交付、占有改定及返還請求權之讓與，動產物權之讓與，袛須符合上開
    所定任一交付之態樣即可，原駁回再議之處分僅認現實交付始生動產物權讓與之
    效力，認事用法顯有違誤，而依磁威電子股份有限公司（下簡稱磁威公司）約雇
    契約書第二條固約定於契約屆滿前，股票所有權歸磁威公司所有，然同條又約定
    ：股票由公司監察人及財務主管共同監管，第三條亦約定：磁威公司付給聲請人
    報酬另包含每月薪給，前項無記名股票之盈餘分配權如以股票股利分配盈餘時，
    應配發記名之普通股股票，足見磁威公司並非系爭股票之真正所有人。(2)磁威公
    司於申請設立登記前，所有應配發技術團隊之股票（包含系爭股票）已由全體原
    始股東同意提撥，並於第一次股東大會中確認，則技術團隊之股票自非得由公司
    設立登記後之董監事聯席會議擅權決定配發與否，應由股東大會決議之，而聲請
    人於偵查中聲請傳喚證人鄒文山欲證明被告丁○○曾當場宣佈所有配發技術團隊
    之技術股票，均以無記名股票方式由公司統一暫代保管，原檢察官竟未予調查，
    顯有違誤。(3)聲請人為系爭股票之真正所有權人，然為擔保聲請人履行約雇契約
    書所定工作五年之債務，始有約雇契約書第二條之約定，故本件應屬信託之讓與
    擔保，而系爭股票之所有權，磁威公司係以占有改定方式交付聲請人，聲請人再
    以簡易交付方式交付磁威公司成立讓與擔保，被告等明知聲請人係遭解除職務，
    竟刻意扭曲指稱聲請人係自請離職，而主張聲請人無權要求系爭股票，顯係意圖
    為磁威公司不法所有而侵占所保管屬於聲請人所有之系爭股票，原駁回再議處分
    竟認聲請人係被解除職務或自請離職，與被告等犯罪成立與否無關，其認事用法
    顯有違誤。(4)縱本案不成立侵占罪責，惟被告等保管系爭股票，竟以董監事聯席
    會議決議及寄發存證信函之方式，扭曲聲請人係自請離職，指稱聲請人無權要求
    股票，顯係意圖為磁威公司之利益，損害聲請人本人之利益，而為違背其任務之
    行為，應成立背信罪嫌。因認原駁回再議之處分認事用法均有違誤，爰依法為交
    付審判之聲請云云。
二、按告訴人不服上級法院檢察署檢察長或檢察總長認再議為無理由而駁回之處分者
    ，得於接受處分書後十日內委任律師提出理由狀，向該管第一審法院聲請交付審
    判；法院認為交付審判之聲請不合法或無理由者，應駁回之，刑事訴訟法第二百
    五十八條之一、第二百五十八條之三第二項前段分別定有明文。又刑事訴訟法第
    二百五十八條之三第三項規定「法院就交付審判之聲請為裁定前，得為必要之調
    查」，所謂「得為必要之調查」，其調查證據之範圍應以偵查中曾顯現者為限，
    不可就新提出之證據再為調查，亦不可蒐集偵查卷以外之證據，否則將與刑事訴
    訟法第二百六十條之再行起訴規定混淆不清（參照台灣高等法院九十一年四月二
    十五日刑庭會議法律問題研討意見）。而法院於審查交付審判之聲請有無理由時
    ，除認為告訴人所指摘不利被告之事證未經檢察機關詳為調查或斟酌，或不起訴
    處分書所載理由違背經驗法則、論理法則或其他證據法則，否則，不宜率予交付
    審判（法院辦理刑事訴訟案件應行注意事項第一百一十八項參照）；至上開所謂
    告訴人所指摘不利被告之事證未經檢察機關詳為調查，係指告訴人所提出請求調
    查之證據，檢察官未予調查，且若經調查，即足以動搖原偵查檢察官事實之認定
    及處分之決定，倘調查結果，尚不足以動搖原事實之認定及處分之決定者，仍不
    能率予交付審判，核先敘明。
三、聲請人即告訴人甲○○因認被告丁○○、戊○○、己○○、丙○○、乙○○等人
    共同涉有侵占罪嫌，於民國九十一年四月十六日向臺灣高雄地方法院檢察署檢察
    官提出告訴，嗣經該署檢察官於九十一年十一月十五日以九十一年度偵字第二四
    六二○號為不起訴處分後，聲請人不服聲請再議，亦經臺灣高等法院高雄分院檢
    察署檢察長於九十一年十二月十九日以九十一年度上聲議字第八五三號認再議為
    無理由而駁回再議，聲請人並於九十一年十二月二十六日收受上開處分書等情，
    業經本院職權調閱前開不起訴處分卷宗及送達證書查核無訛。
四、經查：
（一）按侵占罪之成立，以擅自處分自己持有他人之物，或變易持有之意思為所有之
      意為要件。本件依聲請人與磁威公司於八十九年五月一日簽訂之約雇契約書第
      一條約定：「約雇期間自八十九年五月一日起至九十四年四月三十日止。」，
      第二條約定：「乙方（即聲請人）以提供勞務方式承購甲方（即磁威公司）無
      記名股票伍拾伍萬陸仟股，於契約屆滿前，股票所有權歸甲方，由甲方之監察
      人及財務主管共同監管，契約屆滿時甲方應將股票全數移交乙方持有。」，足
      徵聲請人須於約雇期間屆滿時，方能取得系爭股票之所有權。又依聲請人前於
      偵查中自承系爭股票原均由磁威公司保管，並非在被告等人之持有中，且其已
      於八十九年十月四日離職等情，是以聲請人既未占有系爭股票，且於約雇期間
      屆滿前即已離職，依上開約雇契約書之約定，系爭股票之所有權仍歸磁威公司
      所有，聲請人從未取得系爭股票之所有權，則被告等人自無侵占聲請人所有系
      爭股票之可言。
（二）聲請人雖以系爭股票係約定由公司監察人及財務主管監管，且依上開約雇契約
      第三條約定：「甲方（即磁威公司）付給乙方（即聲請人）報酬另包含每月薪
      給，前項無記名股票之盈餘分配權如以股票股利分配盈餘時，應配發記名之普
      通股股票。」，認聲請人為系爭股票之所有人，而為擔保聲請人履行約雇契約
      所定工作五年之債務，始有約雇契約書第二條之約定，是本件應屬信託之讓與
      擔保云云。惟上開約雇契約第二條既已明定於契約屆滿前，系爭股票之所有權
      歸屬磁威公司所有，雖約定係由公司監察人及財務主管監管，然僅係關於系爭
      股票管理方式之約定，又於無記名股票之盈餘分配時，縱約定應配發記名之普
      通股股票予聲請人，亦僅係約明股票股利分配之方式，均不足以推認系爭股票
      之所有權為聲請人所有，且聲請人既尚未取得系爭股票之所有權，已如前述，
      自無成立信託之讓與擔保之餘地，則被告所為自亦無違背任務致生損害於聲請
      人利益，亦與背信罪之構成要件不符。
（三）原偵查之臺灣高雄地方法院檢察署檢察官經詳核具體事證後，已於不起訴處分
      書理由中予以指駁認定如前，而為不起訴處分，復經臺灣高等法院高雄分院檢
      察署檢察長維持原偵查檢察官之認定，並為駁回再議之處分，經核其理由均無
      不合，亦無任何違背經驗法則、論理法則與證據法則之處。至聲請人另指稱：
      原偵查之檢察官未予傳喚證人鄒文山查明被告丁○○曾於股東大會上宣佈所有
      配發技術團隊之技術股票，均以無記名股票方式由公司統一暫代保管，顯有應
      予調查之證據未予調查之違誤云云，然聲請人既從未取得系爭股票之所有權，
      已如前述，此部分事實，縱予調查亦顯不足以動搖原事實之認定及處分之決定
      ，從而，本件應屬聲請人與被告等人間因約雇契約所衍生股票請求權之民事債
      權債務糾紛，自宜循民事途徑解決。
（四）綜上所述，臺灣高等法院高雄分院檢察署檢察長以九十一年度上聲議字第八五
      三號處分駁回聲請人再議之聲請，而維持臺灣高雄地方法院檢察署檢察官以九
      十一年度偵字第二四六二○號所為之不起訴處分，認被告等均無侵占之犯行，
      經核並無不符，而依卷內現存證據復查無其他確切證據可資證明被告等有何侵
      占犯行，參照前揭條文及說明，本件交付審判之聲請為無理由，自應予以駁回
      。
據上論斷，依刑事訴訟法第二百五十八條之三第二項前段，裁定如主文。
中      華      民      國      九十二      年    五    月      二    日
                                      臺灣高雄地方法院刑事第二庭
                                          審判長法  官   莊崑山
                                                法  官   曾鴻文
                              法  官   吳俊龍
右正本證明與原本無異。
不得抗告。
                                                書記官   許麗珠
中      華      民      國      九十二      年    五    月      五    日


司法院資訊處製作；財團法人民間司法改革基金會備份。
